【裁判字號】    95,訴更,16
【裁判日期】    951229
【裁判案由】    毒品危害防制條例
【裁判全文】
臺灣板橋地方法院刑事判決              95年度訴更字第16號
公  訴  人  臺灣板橋地方法院檢察署檢察官
被      告  甲○○
                    （另案在臺灣宜蘭監獄執行中）
上列被告因違反毒品危害防制條例案件，經檢察官提起公訴（94
年度毒偵字第6487號），本院於95年5 月15日以95年度訴字第11
30號判決免訴，檢察官不服提起上訴，經臺灣高等法院於95年8
月11日以95年度上訴字第2822號判決將原判決撤銷，發回本院，
本院合議庭裁定依簡式審判程序審理，本院判決如下：
    主  文
甲○○施用第二級毒品，累犯，處有期徒刑月，如易科罰金以
銀元佰元即新臺幣玖佰元折算壹日。
    事  實
一、甲○○曾因施用毒品案件，經臺灣雲林地方法院以92年度毒
    聲字第713 號裁定送觀察、勒戒後，認無繼續施用毒品之傾
    向，於民國92年10月2 日執行完畢，並經臺灣雲林地方法院
    檢察署檢察官於同日以92年度毒偵字第927 號為不起訴處分
    確定，復因搶奪等案件，經臺灣士林地方法院以92年訴字第
    378 號判決判處有期徒刑一年八月確定，並於94年6 月7 日
    縮刑期滿執行完畢（於本件構成累犯）。詎猶不知悔改，並
    未戒除毒癮，復基於施用第二級毒品安非他命之犯意，於前
    開觀察勒戒執行完畢釋放後五年內，於94年10月24日某時許
    在臺北縣板橋市○○○路120 號2 樓302 室，施用第二級毒
    品安非他命，嗣為警於94年10月24日11時30分許在上址查獲
    。
二、案經臺北市政府警察局文山第一分局報告臺灣板橋地方法院
    檢察署檢察官偵查起訴。
    理  由
一、訊據被告甲○○對於上揭犯罪事實均坦承不諱。再被告為警
    方於事實欄所載時地查獲後，採尿送驗結果，其尿液呈安非
    他命類陽性反應等情，此有臺灣檢驗科技股份有限公司出具
    之濫用藥物尿液檢驗報告一紙附卷可稽（見94年度毒偵字第
    6487號偵查卷第95頁）。參以，被告曾因施用毒品案件，經
    臺灣雲林地方法院以92年度毒聲字第713 號裁定送觀察、勒
    戒後，認無繼續施用毒品之傾向，於92年10月2 日執行完畢
    ，並經臺灣雲林地方法院檢察署檢察官於同日以92年度毒偵
    字第927 號為不起訴處分確定等情，復有臺灣高等法院被告
    前案紀錄表一件在卷足參。事證明確，被告犯行堪以認定，
    應予依法論科。
二、新舊法比較：
  (一)刑法第2 條：
    查被告行為後，刑法第2 條第1 項於94年2 月2 日以華總一
    義字第09400014901 號令修正公布，並自95年7 月1 日起施
    行；修正後刑法第2 條第1 項規定，已將新舊法律適用之「
    從新從輕」原則，改採「從舊從輕」原則，而此規定僅係規
    範行為後法律變更所生新舊法律比較適用之準據法，並非實
    體刑罰法律，自不生行為後法律變更之比較適用之問題，應
    逕行適用新法第2條第1項之規定。
  (二)刑法第47條累犯之規定：
    被告行為後，刑法第47條、第49條亦於前開時日修正公布施
    行；修正後刑法第47條第1 項規定「受徒刑之執行完畢，或
    一部之執行而赦免後，五年以內故意再犯有期徒刑以上之罪
    者，為累犯，加重本刑至二分之一。」修正後刑法第49條規
    定「累犯之規定，於前所犯罪在外國法院受裁判者，不適用
    之。」與修正前刑法第47條規定「受有期徒刑之執行完畢，
    或受無期徒刑或有期徒刑一部之執行而赦免後，五年以內再
    犯有期徒刑以上之罪者，為累犯，加重本刑至二分之一。」
    修正前刑法第49條規定「累犯之規定，於前所犯罪依軍法或
    於外國法院受裁判者，不適用之。」不同。修正後刑法關於
    累犯之規定，其五年以內再犯之罪以故意犯為限，始應論以
    累犯，惟如前案係依軍法審判者，亦應論以累犯。修正前刑
    法關於累犯之規定，其五年以內再犯之罪為有期徒刑以上之
    罪（不分故意犯或過失犯），均應論以累犯，惟如前案係依
    軍法審判者，則不應論以累犯。而新舊法比較，應綜其全部
    之結果，而為比較，本案被告有如事實欄所述之前科及刑之
    執行情形，其於有期徒刑執行完畢，五年以內故意再犯本件
    有期徒刑以上之罪，不論依新舊法規定，均應論以累犯，比
    較新舊法結果，並無有利或不利之情形，故依刑法第2 條第
    1 項前段規定，本案關於被告是否構成累犯之適用，應適用
    行為時之法律即修正前刑法第47條規定。
  (三)修正後刑法第41條第1 項前段關於得易科罰金之折算標準，
    由「得以1 元以上3 元以下折算1 日」（按：此規定配合修
    正前罰金罰鍰提高標準條例第2 條【現已刪除】規定，就其
    原定數額提高為100 倍折算1 日，則最高應以銀元300 元折
    算1 日，經折算為新臺幣後，應以新臺幣900 元折算為1 日
    ），提高為「以新臺幣1 千元、2 千元或3 千元折算1 日」
    ，並刪除「因身體、教育、職業、家庭之關係或其他正當事
    由，執行顯有困難」之條件。是以修正前刑法所定易科罰金
    之折算標準金額較低，自係修正前刑法較為有利。
  (四)綜合上述各條文修正前、後之比較，並依諸「新舊刑法關於
    刑之規定，雖同採從輕主義，係適用最有利於行為人之法律
    ，既曰法律，自較刑之範圍為廣，比較時應就罪刑有關之共
    犯、未遂犯、連續犯、牽連犯、結合犯以及累犯加重、自首
    減輕、暨其他法定加減原因、與加減例等一切情形，綜其全
    部之結果，而為比較，再適用有利於行為人之法律處斷」（
    參照最高法院24年上字第4634號判例要旨）及修正後刑法第
    2 條第1 項前段、後段規定之「從舊、從輕」原則，爰依整
    體比較結果，適用被告行為時之法律，即修正前刑法之相關
    規定，予以論處。
三、查安非他命屬於毒品危害防制條例第2 條第2 項第2 款所列
    之第二級毒品，故核被告所為，係犯毒品危害防制條例第10
    條第2 項之施用第二級毒品罪。又被告施用安非他命前後非
    法持有安非他命之低度行為，應為施用之高度行為所吸收，
    應僅論以施用之高度行為。查被告前因搶奪等案件，經臺灣
    士林地方法院以92年度訴字第378 號判決判處有期徒刑一年
    八月確定，並於94年6 月7 日縮刑期滿執行完畢，其於五年
    以內再故意犯本件有期徒刑以上之罪，應依修正前之刑法第
    47 條 ，論以累犯，並依法加重其刑。爰審酌被告再度違反
    禁令，非法施用足以導致精神障礙及生命危險之毒品，危害
    身心甚鉅，且施用毒品後可能做出對於他人或社會有危害之
    衝動行為，惟被告犯罪後坦承犯行，態度甚佳，尚有悔意等
    一切情狀，量處被告如主文所示之刑，以資懲儆。
四、按沒收為從刑之一種，依主從不可分原則，應附隨於主刑而
    同時宣告之，除有罪、免刑等判決，於裁判時併宣告外，如
    諭知無罪等之判決，既無主刑，則從刑亦無所附麗，此有最
    高法院78年臺非字第72號判例可資參照。警方於94年10月24
    日所扣案之毒品海洛因一包（淨重0.35公克）、注射針筒一
    支等物，並非被告所犯施用第二級毒品安非他命犯行之證物
    ，且被告被訴施用第一級毒品海洛因犯行部分，亦經檢察官
    撤回起訴而非屬本案之審理範圍，揆諸前揭法理，即無從於
    本件判決併予宣告沒收，而應由檢察官另行就上開物品聲請
    單獨宣告沒收，附此敘明。
五、末按「除被告所犯為死刑、無期徒刑、最輕本刑為三年以上
    有期徒刑之罪或高等法院管轄第一審案件者外，於前條第一
    項程序進行中，被告先就被訴事實為有罪之陳述時，審判長
    得告知被告簡式審判程序之旨，並聽取當事人、代理人、辯
    護人及輔佐人之意見後，裁定進行簡式審判程序。」刑事訴
    訟法第273 條之1 第1 項定有明文。查本件被告所犯上開施
    用毒品之罪，非最輕本刑為三年以上有期徒刑之罪，且被告
    於本院95年12月1 日審判程序進行中，復就被訴之事實為有
    罪之陳述，經告知被告簡式審判程序之旨，被告及公訴人對
    於本件改依簡式審判程序審理亦均表示無意見，本院即依前
    揭刑事訴訟法規定，裁定本件進行簡式審判程序，末此敘明
    。
據上論斷，應依刑事訴訟法第299 條第1 項前段、第273 條之1
第1 項，毒品危害防制條例第10條第2 項，刑法第11條、第2 條
第1 項前段、修正前第47條、修正前第41條第1 項前段，修正前
罰金罰鍰提高標準條例第2 條，現行法規所定貨幣單位折算新臺
幣條例第2 條，判決如主文。
本案經檢察官王聖涵到庭執行職務。
中    華    民    國    95    年    12    月    29    日
                  刑事第十九庭  法  官  許必奇
以上正本證明與原本無異。
如不服本判決，應於判決送達後10日內，向本院提出上訴狀。
                                書記官  金和國
中    華    民    國    95    年    12    月    29    日
附錄：
毒品危害防制條例第10條：
施用第一級毒品者，處 6 月以上 5 年以下有期徒刑。
施用第二級毒品者，處 3 年以下有期徒刑。


司法院資訊處製作；財團法人民間司法改革基金會備份。
